臺灣新竹地方法院刑事判決
109年度交簡上字第44號
上  訴  人  
即  被  告  陳德明


上列上訴人即被告因過失傷害案件，不服本院新竹簡易庭於民國
109年9月28日所為之109年度竹交簡字第733號第一審刑事簡易判
決（起訴案號：臺灣新竹地方檢察署檢察官109年度偵字第2381
號），提起上訴，本院管轄之第二審合議庭判決如下：
    主  文
上訴駁回。   
    事  實
一、陳德明於民國109年1月29日晚上6時23分許，駕駛車牌號碼0
    00-0000號自用小客車搭載其妻謝寶瑛，自新竹縣新豐鄉新
    興路北向路邊起駛跨入外側車道駛入新興路與福德街口，左
    轉福德街時，本應注意汽車在同向2車道以上之道路，除應
    依標誌或標線之指示行駛外，變換車道時，應讓直行車先行
    ，並注意安全距離。且汽車行駛至交岔路口，左轉彎時，應
    距交岔路口30公尺前顯示方向燈或手勢，換入內側車道或左
    轉車道，行至交岔路口中心處左轉，並不得占用來車道搶先
    左轉。又汽車行駛至交岔路口，轉彎車應讓直行車先行。而
    依當時天候晴、視距良好、路面無缺陷、無障礙物等，並無
    不能注意之情事，竟疏未充分注意左後側直行駛入之車輛並
    讓其先行，即貿然由路邊起駛跨入外側車道駛入號誌管制路
    口左轉彎，適黃郁龍（所涉過失傷害部分，另經檢察官為不
    起訴處分）駕駛車牌號碼000-0000號自用小客車沿新興路南
    往北直行駛至上開路口，2車因而發生碰撞，致黃郁龍受有
    頭部外傷併腦震盪之傷害，謝寶瑛則受有頭暈目眩及頭痛之
    傷害（陳德明涉犯過失傷害罪嫌，未據謝寶瑛告訴）。陳德
    明於肇事後，並向前來處理之員警坦承犯行，願受裁判。
二、案經黃郁龍訴由新竹縣政府警察局新湖分局報告臺灣新竹地
    方檢察署檢察官偵查起訴。
    理  由
一、按被告以外之人於審判外之言詞或書面陳述，除法律有規定
    者外，不得作為證據；又被告以外之人於審判外之陳述，雖
    不符合同法第159 條之1 至第159 條之4 之規定，但經當事
    人於審判程序同意作為證據，法院審酌該言詞陳述或書面陳
    述作成時之情況，認為適當者，亦得為證據；又當事人、代
    理人或辯護人於法院調查證據時，知有第159 條第1 項不得
    為證據之情形，而未於言詞辯論終結前聲明異議者，視為有
    前項之同意，刑事訴訟法第159 條第1 項、第159 條之5 分
    別定有明文。查本判決下列所引用之各項證據方法之證據能
    力，被告及檢察官於本院審判期日中均未予爭執（見109年
    度交簡上字第44號卷【下稱交簡上卷】第236至244頁），且
    迄至言詞辯論終結前亦未再聲明異議，本院審酌上開供述證
    據作成時，並無違法或不當之情況；另其餘所依憑判斷之非
    供述證據，亦無證據證明係違反法定程序所取得，且並無刑
    事訴訟法第159 條之4 顯有不可信之情況，或其他不得作為
    證據之情形；且上開各該供述證據及非供述證據又均無證明
    力明顯過低之情形，復均經本院於審判程序依法進行調查，
    並予以當事人辯論，被告之訴訟防禦權已受保障，因認上開
    供述證據及非供述證據等證據方法，均適當得為證據，依刑
    事訴訟法第159 條之5 之規定，應認均有證據能力。
二、本案認定犯罪事實所憑之證據及理由：
（一）訊據上訴人即被告陳德明對有於上揭時地駕駛前開自用小
      客車，由路邊起駛跨入外側車道駛入號誌管制路口左轉彎
      ，而與左後側告訴人駕駛之自用小客車發生碰撞之過失等
      情坦承不諱，惟矢口否認有何過失傷害犯行，辯稱：伊雖
      有違規左轉之過失，但現場後方另一輛直行車就有煞車未
      碰撞到伊車輛，本件車禍告訴人有足夠時間反應避免碰撞
      ，係因告訴人趕時間超速行駛（肇事路段速限50公里，告
      訴人時速60公里，且附近有學校，告訴人應減速未減速）
      才會煞車不及撞到伊車輛，告訴人並非內側車道直行車，
      告訴人當時也是要左轉，且告訴人所稱受有頭部外傷併腦
      震盪之傷害並非事實，告訴人提出之診斷證明書亦與本件
      車禍無關云云。
（二）經查：
　１、被告確實有於上揭時、地駕駛上揭車輛，並因過失而與告
      訴人駕駛車輛發生碰撞之事實，業經被告於警詢、偵查及
      本審審理時均坦承不諱（見偵卷第5至7、8至9、47至48頁
      、交簡上卷第131至140、223至246頁），核與證人即告訴
      人、證人謝寶瑛之證述大致相符（見偵卷第10至11、12至
      14、15至16、47至48），並有道路交通事故現場圖（偵卷
      第18至19頁）、A3類道路交通事故調查紀錄表（偵卷第22
      至23頁）、道路交通事故照片8張（偵卷第25至26頁）、
      新竹縣政府警察局舉發違反道路交通管理事件通知單（偵
      卷第24頁）、監視錄影光碟、臺灣新竹地方檢察署勘驗筆
      錄（偵卷第49至51頁）、本院勘驗筆錄（交簡上卷第226
      頁、第249-262頁）等件在卷可參，此部分事實，首堪認
      定。
  ２、被告辯稱其無轉彎車未讓直行車先行之過失，並不可採：
　　⑴告訴人始終證稱其係直行新興路，因見被告車輛時才往左
      閃避不及而撞到被告車輛（偵卷第10頁反面、第13頁、第
      23頁、交簡上卷第234-235頁），告訴人上開證述與前揭
      本院勘驗光碟錄影結果相符，且駕駛人於右側有其他行進
      車輛時突遇前方有違規車輛，會將車輛左偏之駕駛行為亦
      屬合理正當，被告徒以自己主觀臆測之詞指摘告訴人非直
      行車輛尚難憑採。
　　⑵又現場外側車道雖有另一輛直行車因煞車未碰撞到被告車
      輛，固經本院勘驗在卷（見交簡上卷第226頁、第252-255
      頁），且現場速限50公里，告訴人案發時速60公里超速一
      節，為告訴人於偵查中供認在卷（見偵卷第13頁、第23頁
      、第48頁），堪信為真實。然按汽車在同向二車道以上之
      道路，除應依標誌或標線之指示行駛外，變換車道時，應
      讓直行車先行，並注意安全距離；又汽車行駛至交岔路口
      ，左轉彎時，應距交岔路口三十公尺前顯示方向燈或手勢
      ，換入內側車道或左轉車道，行至交岔路口中心處左轉，
      並不得占用來車道搶先左轉，且轉彎車應讓直行車先行，
      道路交通安全規則第98 條第1項第6 款、第102 條第1 項
      第5、7 款分別定有明文。被告領有合格駕駛執照，為A3
      類道路交通事故調查紀錄表所載明（偵卷第22頁），對於
      上開規定自難諉為不知。又本案車禍發生當時為天候晴天
      、夜間有照明、柏油路面乾燥、無缺陷、無障礙物、視距
      良好，並無不能注意之情事等情，有警方據報後到場處理
      時所拍攝之現場照片、本院勘驗筆錄及監視器畫面翻拍照
      片在卷可憑（見偵卷第25至26頁、交簡上卷第249至262頁
      ）。是被告轉彎車有讓直行車先行之義務，雖有其他直行
      車輛煞車而避免碰撞被告車輛，以及告訴人有超速未減速
      行為，亦均不能執此即認被告無轉彎車未讓直行車先行之
      過失。被告應注意並能注意前開規定事項，又無不能注意
      之情事，竟疏未注意前開規定，因而肇致本件車禍，足見
      其就本件車禍之發生確有過失甚明。
　　⑶且本案經送交通部公路總局新竹區監理所竹苗區車輛行車
      事故鑑定會鑑定結果亦認：被告駕駛自用小客車，由路邊
      起駛跨入外側車道駛入號誌管制路口左轉彎，未充分注意
      左後側直行駛入之車輛並讓其先行，為肇事原因，告訴人
      雖有超速且跨行禁止變換車道線之違規，但依當時碰撞型
      態，縱使依規定車速且未跨車道行駛，仍難加以防範，故
      告訴人違規行為與車禍無相當因果關係等情，有交通部公
      路總局新竹區監理所109年5月11日竹監鑑字第1090074816
      號函及所檢附竹苗區車輛行車事故鑑定會竹苗區0000000
      案鑑定意見書附卷可參（見偵卷第67至69頁），顯見被告
      就本件車禍確有過失足堪認定。
  ３、被告辯稱告訴人所受傷害非本件車禍所致，亦不足採：
　　⑴告訴人因本件車禍受有頭部外傷併腦震盪之傷害等情，業
      據告訴人於警詢、本院證稱：伊頭有撞到方向盤，回家睡
      起來頭痛想吐，就去醫院就診等語明確（見偵卷第10頁、
      交簡上卷第228頁以下），並有大千綜合醫院109年1月30
      日乙種診斷證明書在卷可憑（見偵卷第33頁），復經本院
      向該院函詢告訴人就醫情形、上開傷勢是否可能為車禍事
      故所導致，又車禍發生現場病患尚無症狀，翌日起床始出
      現頭痛、想吐等症狀是否符合上開傷勢之進程，經該院以
      110年3月23日（110）千醫字第11003075號函文函覆以：
      個案於109年1月30日下午四點左右至該院神經外科門診，
      主訴受傷後頭痛、頭暈，經檢查顱骨X光片未發現有骨折
      ，可能因車禍事故導致，且因有些病人受傷後一、二天才
      出現症狀，符合傷勢之進程等語，有大千綜合醫院110年3
      月23日函文及所附病歷及顱骨X光報告附卷可查（見交簡
      上卷第169至173頁）。
　　⑵次以告訴人於本院審理時證稱其車禍當時未繫安全帶，其
      車輛沒有安全氣囊（見交簡上卷第232-233頁、第235頁）
      ，其未繫安全帶已違反道路交通管理處罰條例第31條第1
      項之規定，當無必要故意不實陳述致己不利，是告訴人煞
      車不及碰撞前方被告車輛時，因未繫安全帶導致其頭部撞
      到方向盤，亦與其車行方向、碰撞作用力相符合。而其未
      立即察知具體傷勢，翌日方出現相關症狀而前往就醫，尚
      與醫療常情無悖，已如前述。從而被告辯稱告訴人所受傷
      害與本件車禍無關云云，難以憑採。
（三）綜上所述，本件車禍既係因被告之過失所致，而告訴人亦
      因本件車禍而受有前揭傷害，顯然被告之過失與告訴人之
      受傷結果間，確具有相當之因果關係。從而本案事證明確
      ，被告所為前開過失傷害犯行洵堪認定，應予依法論科。
      至被告聲請傳喚出具告訴人診斷證明書之李振培醫師到庭
      作證，欲證明告訴人當時所受傷勢與本案無關云云。惟被
      告過失傷害犯行有上開證據方法足資佐證，本案待證事實
      已臻明瞭，俱如前述，被告上開聲請，自無調查必要，併
      此敘明。
三、核被告所為，係犯刑法第284 條前段之過失傷害罪。又被告
    於犯罪未被有偵查職權之公務員發覺前，向前往現場處理之
    警員當場承認為肇事人乙情，有新竹縣政府警察局新湖分局
    道路交通事故肇事人自首情形紀錄表1 份在卷可佐（見偵卷
    第17頁），是認被告有接受裁判之意思，符合自首之要件，
    爰依刑法第62 條前段規定，減輕其刑。
四、原審認被告所為前揭過失傷害犯行之事證明確，並審酌被告
    未能善盡駕駛注意義務，導致告訴人受傷之結果，並考量被
    告坦承犯行之犯後態度、告訴人所受之傷勢及被告違反義務
    之程度，暨被告自述高中畢業之教育程度及勉持之家庭經濟
    狀況（見偵卷第5頁）等一切情狀，判處被告拘役30日，並
    諭知易科罰金之折算標準；本院依前揭所述本案犯罪事實暨
    認定事實所憑之證據及理由等內容，且依刑法第284條前段
    、第62條前段、第41條第1項前段、刑法施行法第1條之1第1
    項等規定，並審酌被告未充分注意左後側直行駛入之車輛並
    讓其先行，而與告訴人駕駛之自用小客車發生碰撞之過失，
    坦承部分過失惟否認犯罪、尚未賠償告訴人之犯後態度，暨
    衡酌被告之素行、空軍機械學校畢業、已婚、子女均已成年
    、案發時職業為保全、目前退休無業、經濟狀況普通等一切
    情狀（見交簡上卷第244頁），認原審之認事用法並無違誤
    ，所量刑度亦稱妥適。被告猶執前詞否認犯罪而指摘原判決
    不當，核無理由，應予駁回。
據上論斷，應依刑事訴訟法第455條之1第1項、第3項、第368條
，判決如主文。
本案經檢察官許大偉提起公訴，檢察官黃嘉慧到庭執行職務。
中　　華　　民　　國　　110 　年　　9 　　月　　16　　日
                  刑事第六庭  審判長法  官  黃美盈 
                                    法  官  林涵雯 
                                    法  官  蔡玉琪
以上正本證明與原本無異。
不得上訴。　　　　　　　　　　　　　　　　　　　
中　　華　　民　　國　　110 　年　　9 　　月　　16　　日
　　　　　　　　　　　　　　　　　　書記官  陳采薇 
附錄本案論罪科刑法條：
刑法第284條：
因過失傷害人者，處1年以下有期徒刑、拘役或10萬元以下罰金
；致重傷者，處3年以下有期徒刑、拘役或30萬元以下罰金。